臺灣高等法院臺中分院民事判決
110年度上字第387號
上  訴  人  林鈴媛  
訴訟代理人  鄭丞寓律師
            張恩鴻律師
被上訴  人  江嘉瑜  
訴訟代理人  陳琮涼律師
            李思怡律師
上列當事人間請求解除買賣契約等事件，上訴人對於民國110年6
月25日臺灣臺中地方法院109年度訴字第3374號第一審判決提起
上訴，並為訴之追加，本院於111年7月26日言詞辯論終結，判決
如下： 
    主      文
上訴及追加之訴均駁回。
第二審（含追加之訴）訴訟費用由上訴人負擔。
    事實及理由
壹、程序方面：
　　按於第二審為訴之變更或追加，非經他造同意，不得為之，
    但請求之基礎事實同一者，不在此限，民事訴訟法第446條
    第1項但書、第255條第1項第2款定有明文。經查，本件上訴
    人於原審主張依民法第359條第1項及第179條規定請求被上
    訴人返還減少之價金，及依民法第227條第1項、第360條規
    定請求損害賠償。嗣於本院追加被上訴人應依民法第353條
    準用第227條第2項規定負權利瑕疵擔保責任（見本院卷第33
    0頁），核上訴人追加之訴與原訴係就同一基礎事實為請求
    ，訴訟證據及資料具有同一性，可於本院審理程序中加以利
    用，應予准許。
貳、實體方面：
一、上訴人主張：
  ㈠上訴人於民國109年2月26日與被上訴人簽訂不動產買賣契約
    （下稱系爭契約），以總價新臺幣（下同）635萬元向被上
    訴人買受附表所示土地及建物（下稱系爭不動產）。被上訴
    人於簽約時明知系爭不動產有下列瑕疵：①房屋前、後陽台
    均有增建而與竣工圖不符、②室內違法隔間、③分間牆未依規
    定使用防火建材、④分戶牆違法開窗等瑕疵（下合稱系爭瑕
    疵），被上訴人故意不告知系爭瑕疵，致上訴人須支出拆除
    及修繕費用155萬元。上訴人自得依民法第359條第1項規定
    請求被上訴人減少買賣價金155萬元，並依同法第179條規定
    返還此部分無法律上原因所受領之利益；及依民法第227條
    第1項、第360條規定，請求被上訴人賠償所受損害155萬元
    。原審駁回上訴人之請求，上訴人不服提起上訴，上訴聲明
    ：㈠原判決廢棄。㈡被上訴人應給付上訴人155萬元，及自起
    訴狀繕本送達翌日起至清償日止按年息5%計算之利息。
　㈡被上訴人於簽約前僅告知上訴人，後陽台之增建部分係占用
    「水利地」，實則占用上訴人與他人共有之土地，就該增建
    部分日後可能遭其他共有人主張權利而有權利瑕疵，被上訴
    人應負權利瑕疵擔保責任，併追加依民法第353條準用第227
    條第2項規定請求被上訴人應給付上訴人155萬元本息。
二、被上訴人答辯：　　
    兩造於109年2月26日簽立系爭契約前，上訴人多次至系爭房
    屋現場查看，無論是前、後陽台外推增建部分、現有格局及
    室內裝修建材，上訴人均一目瞭然而有所知悉。且被上訴人
    於簽約前以LINE告知上訴人「一樓後面的廚房後半部和曬衣
    場是水利地，印象中約多出6~7坪增建可利用」；又簽訂系
    爭契約時，於「建物現況說明書」就「有、無未登記之改建
    、增建、加建、違建」欄位亦勾選「有」，以手寫備註「增
    建約7坪（附圖）」，並有附圖標示增建位置，此經兩造確
    認後簽章。上訴人於簽訂系爭契約時，就系爭房屋之現況均
    已知悉而同意購買，依民法第355條第1項規定，上訴人不得
    依物之瑕疵擔保、不完全給付、權利瑕疵擔保等規定 對被
    上訴人爲請求等語，資爲抗辯。答辯聲明：上訴及追加之訴
    均駁回。
三、法院之判斷：
　㈠按物之出賣人對於買受人，應擔保其物依民法第373條之規定
    危險移轉於買受人時無滅失或減少其價值之瑕疵，亦無滅失
    或減少其通常效用或契約預定效用之瑕疵，民法第354條第1
    項前段定有明文。所謂物之瑕疵係指存在於物之缺點而言。
    凡依通常交易觀念，或依當事人之約定，認為物應具備之價
    值、效用或品質而不具備者，即為物有瑕疵，且不以物質上
    應具備者為限（最高法院73年度台上字第1173號判決先例、
    85年度台上字第1306號判決要旨參照）。是買受人依民法第
    354條第1項前段規定請求出賣人減少價金，必以有存在於物
    之缺點為前提，倘出賣人所給付之買賣標的物，並無不具備
    通常價值、效用或品質者，即無物之瑕疵可言，買受人自不
    得請求減少價金。又民法第360條就約定物之瑕疵擔保責任
    所為之特別規定，須出賣人就買賣標的物曾與買受人約定及
    為品質之保證，而其物又欠缺其所保證品質時，買受人始得
    依該條規定向出賣人請求不履行之損害賠償。
　㈡就前、後陽台外推增建及占用共有土地部分：  
　⑴上訴人主張系爭不動產有前、後陽台增建而與竣工圖不符之
    瑕疵，並提出臺中市政府地方稅務局民權分局函文及臺中市
    政府都市發展局違章建築認定通知書爲證。依上開民權分局
    函文記載：「旨揭建物前方及後方陽台外推，面積各爲5.9
    及3.02平方公尺，構造別爲鋼筋混凝土造，另屋後增建面積
    13.72平方公尺，構造別爲鋼鐵架造」（見原審卷第105頁）
    ；另依上開違章建築認定通知書記載：「增建情形約30 平
    方公尺（以現場實際面積爲準）」（見原審卷第107頁）。
    經本院現場勘驗查知系爭不動產前、後陽台外推部分，均坐
    落於上訴人共有之臺中市○區○○段000地號土地，此有勘驗筆
    錄在卷可稽（見本院卷201至203頁）；又經臺中市中正地政
    事務所就前、後陽台外推部分與竣工圖比對，測量結果前、
    後陽台外推部分與竣工圖不符之面積各爲「4.35㎡」及「27.
    10㎡」，此有複丈成果圖在卷可憑（見本院卷第209頁），則
    系爭不動產確有前、後陽台外推而與竣工圖不符之情形。
　⑵惟依兩造於108年6月16日LINE對話紀錄：「被上訴人：一樓
    後面的廚房後半部和曬衣場是水利地，印象中約多出6~7坪
    增建可利用。上訴人：感恩學姐，收到了，謝謝您」（見原
    審卷第183頁），足認被上訴人於簽約前已告知上訴人系爭
    不動產屋後有增建情形。又依系爭契約所附之「建物現況確
    認書」項次1「有、無未登記之改建、增建、加建、違建」
    欄位，被上訴人係勾選「有」，並以手寫備註「增建約7坪
    （附圖）」（見原審卷第145頁）；另觀之附圖上註記前陽
    台外推約4.10（按單位應爲平方公尺）、後陽台外推約7坪
    （見原審卷第151頁），足認被上訴人於兩造簽約時，再次
    強調系爭不動產前、後陽台均有增建之事實。
　⑶且就被上訴人於附圖記載前陽台外推約「4.10㎡」，與複丈成
    果圖所測量之面積「4.35㎡」，僅有小數點後不足1平方公尺
    之微小差異；被上訴人於附圖記載後陽台外推約7坪，與複
    丈成果圖所測量之面積「27.10㎡」（折合約8.19775坪，計
    算式：27.10㎡×0.3025＝8.19775坪），僅有1坪左右之差異，
    被上訴人非專業土地測量人員，亦非專職售屋之仲介人員，
    實難苛求被上訴人就增建之面積應準確告知，始謂已盡告知
    之義務，則上訴人主張被上訴人故意隱匿系爭不動產有增建
    情事，即與事實不符。       
　⑷按特定物之買賣，如該標的物在契約成立前已發生瑕疵，而
    出賣人於締約時，因故意或過失，未告知買受人該瑕疵，致
    買受人不知有瑕疵為購買者，固應認其所為給付之內容不符
    合債務本旨，應依不完全給付之規定負債務不履行責任。惟
    買受人於契約成立時，知其物有民法第354條第1項所稱之瑕
    疵者，出賣人不負擔保之責，爲同法第355條第1項所明定。
    又買受人於訂約之初，即已明知買賣標的物中之系爭違建樓
    房有興建在公有土地上之瑕疵，而仍買受，且未能舉證出賣
    人有為該部分樓房不會被拆除之保證，依民法第355條第1項
    規定，出賣人自不負瑕疵擔保責任（最高法院84年度台上字
    第2320號判決要旨參照）。依前論述，被上訴人並無隱匿系
    爭不動產前、後陽台均有增建之事實，上訴人於簽約時既明
    知系爭不動產具有上開瑕疵仍願購買，且被上訴人亦未對上
    訴人保證該增建不會被拆除，揆之前揭意旨說明，被上訴人
    自不負物之瑕疵擔保責任。
　⑸按所謂權利瑕疵擔保，依民法第349條及第350條規定，出賣
    人應擔保第三人就買賣之標的物對買受人不得主張任何權利
    及擔保其權利確係存在，亦即出賣人應擔保買賣標的之權利
    完整無缺或權利存在之謂（最高法院96年度台上字第2617號
    判決意旨參照）。又民法第349條所定出賣人應擔保第三人
    就買賣之標的物，對於買受人不得主張任何權利，於通常情
    形，係指出賣人應保證第三人不得向買受人主張所有權、抵
    押權、永佃權、地上權、典權等權利而言（最高法院90年度
    台上字第2093號判決意旨參照）。經查，系爭不動產前、後
    陽台外推增建部分，均坐落於上訴人共有之臺中市○區○○段0
    00地號土地，此有勘驗筆錄在卷可稽（見本院卷201至203頁
    ），則被上訴人先前以LINE告知上訴人後陽台增建部分係建
    築在「水利地」上，顯爲被上訴人之誤認。縱使前、後陽台
    外推增建部分未占用「水利地」，而占用上訴人與他人共有
    之土地上，就外推增建部分仍屬違章建築而有受拆除之風險
    。惟被上訴人於簽約前及簽約時已說明系爭不動產前、後陽
    台均有增建，上訴人爲具有碩士學歷之成年人，對於增建係
    屬違章建築而有受拆除之虞，應有認知，上訴人基此認知仍
    同意買受系爭不動產，即不得再以系爭不動產前、後陽台外
    推增建係屬違章建築爲由，主張被上訴人應負權利瑕疵擔保
    責任而請求被上訴人賠償損害。
　㈢系爭不動產室內違法隔間部分：
　⑴上訴人主張依系爭不動產之竣工圖原本是廚房的位置，現變
    更爲臥室用途等情。經本院勘驗現場及依證人即建築師王○○
    於本院證述：「（系爭房屋現場有沒有室內違法隔間的情形
    ？）現場有不符合原竣工圖圖說隔間。」等語（見本院卷第
    272頁），可知系爭不動產之室內隔間確有與竣工圖不符之
    情形。
　⑵依證人黃○○於本院證述：「我開井利裝修工程公司，負責人
    是我配偶，上訴人有委託我要裝修系爭房屋，我在裝修前有
    去看過兩次，大概第一次是109年2月間去看，第二次是109
    年4月時去看。」、「這兩次上訴人都有陪我去，我們有進
    去房子裡面，是被上訴人幫我們開門的。第一次看房子時，
    上訴人有說要增加廁所及客廳多隔一間房間，廚房希望能夠
    再多隔一間房間，我進去看的時候，其中三個房間有出租給
    學生，看的時間大概有半個小時。第二次看就是房子空間要
    怎麼分配，兩造都有提出意見，第二次也看半個小時。」、
    「裝修完還沒結算，上訴人目前只付我30幾萬，估價是80幾
    萬，2間浴室改成5間浴室，主要是花在改浴室的錢。我不知
    道上訴人真正的想法，但是之前是租給學生，每一間都是套
    房比較衛生。」等語（見本院卷第275至276頁）。由證人黃
    ○○之上開證述可知，上訴人簽訂契約之前已進入系爭不動產
    察看現況，並計畫增加浴厠及房間，即上訴人對於系爭不動
    產之原有隔間仍感不足，且於購買之後將系爭不動產改裝爲
    5間套房形式，以增加日後出租之所得。從而，上訴人購買
    之初即計畫於承接後，進行變動系爭不動產之原有隔間方式
    ，對於上訴人而言，系爭不動產之原有隔間是否與竣工圖相
    符，並未妨礙上訴人購買系爭不動產預期之效用，則上訴人
    不得主張系爭不動產室內隔間與竣工圖不符爲物之瑕疵。
　㈣系爭不動產分間牆未使用防火建材部分：
　　上訴人主張系爭不動產之房間係以一般木板隔間，未以防火
     建材隔間等情，經本院勘驗現場屬實。惟依證人王○○於本
    院證述：「（系爭房屋分間牆未使用防火建材的情形？）分
    間牆依建築技術規則第89條規定，住宅內的室內材料不受規
    範，住宅的分間牆可以不使用防火建材。」等語（見本院卷
    第272頁）。是以因系爭不動產係屬一般住宅，分間牆未規
    定須使用防火建材，則上訴人不得主張系爭不動產分間牆未
    使用防火建材爲物之瑕疵。
　㈤系爭不動產分戶牆違法開窗部分：
　　上訴人主張系爭不動產開窗之位置應與隔壁戶間隔1.5公尺
    ，違反建築技術規則云云。依證人王○○於本院證述：「（系
    爭房屋有沒有分戶牆違法開窗的情形？）建築技術規則設計
    施工編第110條規定，建築物距地界1.5公尺以上才可開設3
    米平方以內的開口，系爭房屋的竣工圖本來就有開口，所以
    我無法判斷是否違反規定，竣工圖有開口表示當時是被核可
    的。」、「依原竣工圖上有開窗，表示是合法的，後來我重
    新送竣工圖表示要用防火建材封起來也通過，就表示不合法
    。我提送新的竣工圖前，有要業主要封起來。」等語（見本
    院卷第272至273頁）。查，系爭不動產建築完成之日期爲89
    年7月29日（見原審卷第41頁之建物謄本記載），依證人王○
    ○之證述可知，就開窗部分於當年申請竣工時係經主管機關
    核可，自難因建築技術規則之新修規定即認當年之開窗係違
    反規定，則上訴人不得主張系爭不動產分戶牆違法開窗爲物
    之瑕疵。
  ㈥從而，上訴人於系爭契約成立時，已知系爭不動產前、後陽
    台均有增建情形，被上訴人未有故意或過失不告知該瑕疵存
    在，依民法第355條第1項規定，被上訴人就此不負物之瑕疵
    擔保責任；且上訴人就增建係屬違章建築而有受拆除之虞應
    有認知，被上訴人未特別為品質保證之情事，被上訴人就此
    亦不負權利瑕疵擔保責任。則被上訴人抗辯其不負物之瑕疵
    擔保、不完全給付及權利瑕疵擔保責任，即屬有據。
四、綜上所述，上訴人依民法第359條減少價金並依第179條返還
    不當得利之規定，及依民法第360條、第227條第1項損害賠
    償之規定，請求被上訴人給付155萬元及自起訴狀繕本送達
    翌日起至清償日止按年息5%計算之利息，為無理由，不應准
    許。從而，原審為上訴人敗訴之判決，並無不合。上訴意旨
    指摘原判決為不當，求予廢棄改判，為無理由，應駁回上訴
    。另上訴人追加依民法第353條準用第227條第2項規定請求
    賠償155萬元本息，亦無理由，併予駁回。
五、本件事證已臻明確，兩造其餘攻擊、防禦方法及舉證，經  
    本院斟酌後，核與判決結果無影響，爰不逐一論列，附此  
    敘明。
六、據上論結，本件上訴及追加之訴為無理由，判決如主文。
中　　華　　民　　國　　111 　年　　8 　　月　　30　　日
            民事第一庭    審判長法  官  張瑞蘭
　　　　　　　　                法  官  林孟和
　　　　　　　　　　　　　　　　法  官  廖穗蓁
正本係照原本作成。
如不服本判決，應於收受送達後20日內向本院提出上訴書狀，其
未表明上訴理由者，應於提出上訴後20日內向本院補提上訴理由
書（須按他造當事人之人數附繕本）。因疫情而遲誤不變期間，
得向法院聲請回復原狀。
上訴時應提出委任律師或具有律師資格之人之委任狀；委任有律
師資格者，另應附具律師資格證書及釋明委任人與受任人有民事
訴訟法第466條之1第1項但書或第2項所定關係之釋明文書影本。
如委任律師提起上訴者，應一併繳納上訴裁判費。 
                              　書記官  黃美珍
　　　　　　　　　　　　　　　　 
中　　華　　民　　國　　111 　年　　8 　　月　　30　　日

【附表】
土地標示 地號 面積 權利範圍 備註  北區○○段0000-0000地號土地        471㎡ 1212/30000   北區○○段0000-0000地號土地         50㎡ 1212/30000   北區○○段0000-0000地號土地         17㎡ 1212/30000   北區○○段0000-0000地號土地          1㎡ 1212/30000  建物標示  建號（門牌號碼、坐落土地） 面積    6317建號（門牌：台中市○區○○○街00號1樓，坐落：同段0000-0000地號土地） 一層：73.8㎡     1/1 住家用   陽台：8.92㎡  附屬建物  北區○○段00000-000建號     909.45㎡  273/10000 共有部分  北區○○段00000-000建號       84.7㎡  500/10000 共有部分 （含車位）